【裁判字號】    96,再,28
【裁判日期】    970605
【裁判案由】    再審之訴
【裁判全文】
臺灣臺北地方法院民事裁定               96年度再字第28號
再 審 原告  黃耀炯
再 審 被告  第一商業銀行股份有限公司
法定代理人  甲○○
再 審 被告  龍星昇資產有限公司
法定代理人  乙○○
上列當事人間請求再審之訴事件，再審原告對於本院民國93年3
月19日本院92年度訴字第6064號確定判決提起再審之訴，本院裁
定如下：
    主  文
再審之訴駁回。
再審訴訟費用由再審原告負擔。
    理  由
一、再審意旨略以：
    再審原告主張本院92年度訴字第6064號判決引用之證據係再
    審被告第一商業銀行股份有限公司所偽造。為此本於民事訴
    訟法第496條第1項第9款提起本件再審之訴等語（其餘理由
    詳如附件聲請再審狀所示）。
二、按民事訴訟法第496條第1項第9款所定「為判決基礎之證物
    ，係偽造或變造」情形，提起再審之訴者，以宣告有罪之判
    決已確定，或其刑事訴訟不能開始或續行，非因證據不足為
    要件，同法第496條第2項定有明文。第502條第1項規定再審
    之訴不合法者，法院應以裁定駁回之。又對於確定判決提起
    再審之訴，依民事訴訟法第501條第1項第4款規定，必須表
    明再審理由。僅表明實體上不服之事實，未具體指摘原判決
    有民事訴訟法第496條及第497條之事由，仍難謂已合法表明
    再審事由，其訴即屬不合法，毋庸命其補正，逕以裁定駁回
    之，有最高法院60年台抗字第538號、70年台再字第35號判
    例意旨足資參照。又同法第496條第3項規定，第二審法院就
    該事件已為本案判決者，對於第一審法院之判決不得再提起
    再審之訴。
三、經查：
  (一)本件再審原告主張再審被告第一商業銀行股份有限公司偽造
    債權額確定證明書云云，惟再審原告僅提出債權額確定證明
    書、放款攤還及收息明細表及聲明書為證，經審酌該等證物
    ，尚無法認定前開確定證明書為偽造，且亦未有任何刑事確
    定判決認定該確定證明書事涉虛偽，尚難僅憑再審原告片面
    之詞，認符合民事訴訟法第496條第1項第9款之事由，此觀
    同法第496條第2項之規定自明。
  (二)又本件抗告人不服本院92年度訴字第6064號判決經再審原告
    不服提起上訴，已經最高法院以 94年度台上字第859號判決
    駁回上訴確定在案，有相關判決書在卷可稽，復經本院調閱
    相關卷宗查明無訛。揆諸前揭說明，再審原告對本件第一審
    判決即不得提起再審之訴。是本件再審之訴不合法，應予駁
    回。
四、據上論結，本件再審之訴為不合法。依民事訴訟法第502條
    第1項、第95條、第78條第1項，裁定如主文。
中    華    民    國    97    年    6    月    5    日
                  民事第四庭  法  官   趙子榮
以上正本係照原本作成。
本裁定不得抗告。
中    華    民    國    97    年    6    月    5    日
                              書記官   江虹儀


司法院資訊處製作；財團法人民間司法改革基金會備份。
